【裁判字號】    95,訴,1202
【裁判日期】    950627
【裁判案由】    妨害自由
【裁判全文】
臺灣高雄地方法院刑事判決              95年度訴字第1202號
公  訴  人  臺灣高雄地方法院檢察署檢察官
被      告  丁○○
            乙○○
上列被告等因妨害自由案件，經檢察官提起公訴（起訴案號：臺
灣高雄地方法院檢察署95年度偵字第5180號），於本院準備程序
而被告等就被訴事實均為有罪之陳述，經審判長告知被告簡式審
判程序意旨，並聽取當事人之意見後，本院合議庭裁定由受命法
官獨任依簡式審判程序審理、判決如下：
    主  文
丁○○共同犯私行拘禁罪，累犯，處有期徒刑陸月，如易科罰金
，以佰元折算壹日。
乙○○共同犯私行拘禁罪，處有期徒刑肆月，如易科罰金，以
佰元折算壹日。
    事  實
一、丁○○於民國（下同）81年間因違反肅清煙毒條例案件，經
    臺灣高等法院高雄分院判處有期徒刑3 年2 月確定；次於82
    年間因違反槍砲彈藥刀械管制條例案件，經臺灣高等法院高
    雄分院判處有期徒刑1 年6 月確定；再於82年間因違反麻醉
    藥品管理條例案件，經臺灣高等法院高雄分院判處有期徒刑
    4 月確定；上開三案件由臺灣高等法院高雄分院定應執行刑
    為有期徒刑4 年9 月；執行期間經假釋，嗣又因案撤銷假釋
    ，殘刑尚有2 年10月6 日，復於85年因所犯違反肅清煙毒條
    例等案件，經臺灣高等法院高雄分院判處有期徒刑2 年3 月
    確定，與前開殘刑合併執行，於92年6 月9 日執行完畢。
二、緣丙○○於94年1 月21日18時許，夥同3 名姓名年籍不詳之
    成年男子，共同前往其舊識友人丁○○位於高雄市○○區○○街67號住處，持槍強盜丁○○所有之現金新台幣（下同）
    約60萬元、鑽石戒指、翡翠戒指、行動電話等財物得手後，
    揚長離去（丙○○強盜等案件，由本院於95年5 月29日，以
    95年度訴字第1854號受理而審理中）。嗣丁○○駕駛車牌號
    碼K8-8750 號自用小客車搭載3 名姓名年籍不詳之成年男子
    ，於95年2 月7 日上午8 時許，途經國道中山高速公路南往
    北瑞隆路交流道時，適丙○○駕駛車牌號碼3L-8559 號自用
    小客車搭載友人蔡政益，行經該處而丁○○見狀，為向丙○○索回被強盜損失財物，遂尾隨丙○○車後駛至高雄縣鳳山
    市○○○街3 號麗登汽車旅館前，上開3 名丁○○友人先下
    車擋住丙○○車輛後，丁○○即持棒球棒下車，欲將丙○○
    帶上車處理上開被強盜財物糾紛，詎丙○○見狀即持其攜帶
    之手槍（丙○○違反槍砲彈藥刀械管制條例案件，由本院於
    95年5 月29日，以95年度訴字第1854號受理而審理中）反擊
    ，然遭丁○○持棒球棒擊落該手槍，並以妨害自由之故意，
    由丁○○將丙○○及其手槍帶上自己車內，而駛離上開麗登
    旅館，再於當日由丁○○將該把手槍藏置在高雄縣鳳山市○○○路451 巷5 弄15號1 樓友人林鈺珠住處之儲藏室（丁○○違反槍砲彈藥刀械管制條例案件另案偵辦中）後，丁○○
    以行動電話門號0000000000號撥打丙○○父親彭瑞濱所使用
    之0000000000號行動電話號碼，告知彭瑞濱必須將其兒子丙○○強盜上開財物歸還，才能將丙○○釋放等語，彭瑞濱乃
    報警處理；丁○○隨即與姓名年籍不詳綽號「阿洪」（閩南
    語）之成年男子及乙○○基於妨害自由之犯意聯絡，先於同
    年2 月7 日、8 日由「阿洪」提供高雄市小港區○○○路88
    號附近空屋私行拘禁丙○○，續於同年2 月8 日下午再由「
    阿洪」聯絡乙○○，由乙○○提供其位高雄市小港區○○○
    路88號住宅內自己臥屋私行拘禁丙○○，嗣於於同年月9 日
    下午4 時許，再將丙○○移置高雄市小港區○○○路79 號3
    樓空屋內私行拘禁，上開私行拘禁丙○○期間，分別由丁○○及乙○○、「阿洪」分別看守丙○○。嗣為警於95年2 月
    9 日晚上11時30分許，在高雄市小港區○○○路79號3樓 ，
    當場逮捕乙○○，惟丙○○被帶離該處，旋在鳳平路與鳳林
    路口發現丙○○，再循線查獲丁○○，始悉上情。
三、案經高雄市政府警察局鼓山分局報請高雄地方法院檢察署檢
    察官偵查起訴審理。
    理  由
壹、程序方面
一、按除被告所犯為死刑、無期徒刑、最輕本刑為三年以上有期
    徒刑之罪或高等法院管轄第一審案件者外，於法院行準備程
    序進行中，被告先就被訴事實為有罪之陳述時，審判長得告
    知被告簡式審判程序之旨，並聽取當事人、代理人、辯護人
    及輔佐人之意見後，裁定進行簡式審判程序；且受命法官行
    準備程序，與法院或審判長有同一之權限；又簡式審判程序
    之證據調查，不受刑事訴訟法第159 條第1 項、第161 條之
    2 、第161 條之3 、第163 條之1 及第164 條至第170 條規
    定之限制，刑事訴訟法第273 條之1 第1 項、第279 條第2
    項前段、第273 條之2 分別定有明文。
二、查本件被告所犯為死刑、無期徒刑、最輕本刑為三年以上有
    期徒刑以外之罪，且非高等法院管轄第一審之案件，其於準
    備程序就前揭被訴事實為有罪之陳述，經受命法官告知簡式
    審判程序之旨，並聽取當事人之意見後，本院認無不得或不
    宜改依簡式審判程序進行之處，爰依刑事訴訟法第273 條之
    1 第1 項、第284 條之1 ，裁定本件由受命法官獨任進行簡
    式審判程序，合先敘明。
貳、實體方面
一、上揭事實，業據被告丁○○於本院95年6 月13日準備程序及
    審判程序、被告乙○○於本院95年5 月19日之準備程序及審
    判程序時均供承不諱，核與證人丙○○、彭瑞濱、蔡政益、
    林鈺珠、戊○○、陳惠鈴等人於警詢中證述情節大致符合
    與證人丙○○、戊○○、彭瑞濱於偵訊中之證述情節亦大致
    吻合，並有警卷內檢附之搜索扣押筆錄、扣押物品收據證明
    書、扣押物品目錄表、丙○○診斷證明書、調閱通聯查詢單
    及電話使用者一覽表、照片11張，與偵卷內第75頁至87頁檢
    附之中華電信（行動）資料查詢、勘驗筆錄附卷可稽，是本
    件被告二人自白與事實相符，而事證明確，渠等二人之上開
    犯行洵堪認定。
二、核被告丁○○、乙○○所為，均係犯刑法第302 條第1 項之
    私行拘禁而剝奪他人行動自由罪。又被告丁○○、乙○○於
    上開私行拘禁而剝奪他人行動自由犯行，與「阿洪」間，有
    犯意聯絡及行為分擔，係屬共同正犯。查被告丁○○於81年
    間因違反肅清煙毒條例案件，經法院判處有期徒刑3 年2 月
    確定；次於82年間因違反槍砲彈藥刀械管制條例案件，經法
    院判處有期徒刑1 年6 月確定；再於82年間因違反麻醉藥品
    管理條例案件，經法院判處有期徒刑4 月確定；上開三案件
    由法院定應執行刑為有期徒刑4 年9 月；執行期間經假釋，
    嗣又因案撤銷假釋，殘刑尚有2 年10月6 日，復於85年因所
    犯違反肅清煙毒條例等案件，經法院判處有期徒刑2 年3 月
    確定，與前開殘刑合併執行，於92年6 月9 日執行完畢之事
    實，有臺灣高等法院被告前案紀錄表、本院93年度訴字第32
    78號判決書、臺灣高雄地方法院檢察署95年度偵字第5460號
    起訴書各1 份在卷可按，其於有期徒刑執行完畢後，年以內
    再犯可本件有期徒刑以上之罪，為累犯，應依刑法第47條規
    定，加重其刑。爰審酌被告丁○○不思循正途解決與丙○○
    間之財務糾紛關係，率爾與被告乙○○、「阿洪」以私行拘
    禁而剝奪被害人行動自由之方式索回財物，嚴重侵害他人身
    體自主權，並致被害人身心受創，渠等人所為實屬可議，惟
    念及本件起因係被害人丙○○先持槍強盜被告丁○○財物，
    而被告丁○○心有不甘，乃出此犯行，而被告乙○○受友人
    之託而年輕識淺始犯之，其情節較被告丁○○為輕，並參以
    被告二人犯後坦認犯行，並有悔改之意，犯後態度尚屬良好
    ，並酌以被告二人之犯罪動機、犯罪手段等一切情狀，爰各
    量處如主文所示之刑，並均諭知易科罰金之折算標準，以資
    儆懲。
據上論斷，應依刑事訴訟法第273 條之1 第1 項、第284 條之1
、第299 條第1 項前段，刑法第28條、第302 條第1 項、第47條
、第41條前段，罰金罰鍰提高標準條例第1 條前段、第2 條，判
決如主文。
本案經檢察官甲○○到庭執行職務。
中    華    民    國    95    年    6     月    27    日
                  刑事第三庭  法  官  施添寶
中    華    民    國    95    年    6     月    28    日
以上正本證明與原本無異。
如不服本判決，應於收受送達後10日內向本院提出上訴書狀。
                              書記官  陳威志
附錄本案論罪科刑法條
中華民國刑法第302 條（剝奪他人行動自由罪）
私行拘禁或以其他非法方法，剝奪人之行動自由者，處五年以下
有期徒刑、拘役或三百元以下罰金。
因而致人於死者，處無期徒刑或七年以上有期徒刑，致重傷者，
處三年以上十年以下有期徒刑。
第一項之未遂犯罰之。


司法院資訊處製作；財團法人民間司法改革基金會備份。
